【裁判字號】    89,訴,89
【裁判日期】    890128
【裁判案由】    違反稅捐稽徵法等
【裁判全文】
~W2Z2;臺灣高雄地方法院刑事判決~W1Z1;        八十九年度訴字第八九號
    公  訴  人  臺灣高雄地方法院檢察署檢察官
    被      告  乙○○
右列被告因違反商業會計法等案件，經檢察官提起公訴（八十八年度偵字第二七三四
四號），本院判決如左：
    主  文
乙○○商業負責人，以明知為不實之事項，而填製會計憑證，處有期徒刑肆月。緩刑
年。
    事  實
一、乙○○係設於高雄市○○區○○街三十七號即民國八十二年度營利事業所得稅之
    納稅義務人直進工程行之負責人，為從事業務之商業負責人，明知甲○○從未在
    直進工程行任職支薪，竟於八十二年間，向不詳姓名年籍之成年男子取得甲○○
    之身分證影本一紙後，在其業務上製作之直進工程行八十二年度各類所得扣繳暨
    免扣繳憑單之會計憑證上，虛列登載甲○○於八十二年間在直進工程行領得薪資
    新台幣（下同）十五萬六千元之不實事項，並在該工程行業務上製作之八十二年
    度營利事業所得稅結算申報書內登載該不實之內容，向財政部高雄市國稅局申報
    該工程行八十二年度營利事業所得之營業費用之薪資部分支出，以此詐術為直進
    工程行逃漏八十二年度營利事業所得稅合計三萬九千元，足以生損害於甲○○及
    稅捐機關課稅之正確性。
二、案經財政部高雄市國稅局函送臺灣高雄地方法院檢察署檢察官偵查起訴。
    理  由
一、訊據被告乙○○固不否認伊為直進工程行之負責人，並以甲○○之名義申報薪資
    所得，製成各類所得扣繳暨免扣繳憑單等情，惟矢口否認有何違反稅捐稽徵法等
    犯行，辯稱：甲○○之身分證影本係臨時工交給伊處理的，至甲○○係何人伊不
    清楚云云。惟查：被害人甲○○於八十二年一月六日起至同年十一月十九日止均
    在臺灣高雄少年輔育院接受感化教育，且未曾在該工程行任職，或領取任何薪資
    等情，有檢舉書一份、各類所得扣繳暨免扣繳媒體申報資料影本一份、臺灣高雄
    少年輔育院八十二年十一月十九日高輔總字第一八一一號學生出院證明書影本一
    份在卷可按。又被告身為營利事業直進工程行之負責人，以甲○○名義虛報工資
    支出，填報不實之扣繳憑單，藉以逃漏稅捐等事實，有八十二年度營利事業所得
    稅結算申報書影本一份、財政部高雄市國稅局八十八年十一月三日財高稅法字第
    八八０五三五九三號函一紙、財政部高雄市國稅局鼓山稽徵所八十八年九月四日
    財高國稅鼓審字第八八００六一二三號函一紙等附卷足資佐證。況且，被告既然
    身為直進工程行之負責人，且伊於本院審理時供稱：直進工程行包括伊本人及前
    夫陳平進、總機小姐總共三名員工，每月營業額約為三、四十萬元，則甲○○是
    否在其工程行任職支薪，豈有不知之理。綜上所述，被告上開所辯，顯係事後卸
    責之詞，不足採信。事證明確，被告右揭犯行，洵堪認定。
二、查被告係八十二年度營利所得稅納稅義務人直進工程行之負責人，核其以被害人
    甲○○名義製作各類所得扣繳暨免扣繳憑單後行使之行為，係犯刑法第二百十六
    條、第二百十五條之行使業務上登載不實文書罪，其業務上登載不實文書之低度
    行為為行使之高度行為所吸收，不另論罪。又各類所得扣繳暨免扣繳憑單係扣繳
    義務人將給付總額及扣繳稅額彙報供稽徵機關查核之用，自係商業會計法第十五
    條第一款所規定之會計憑證，此有經濟部八十七年七月二十二日經商字第八七二
    一七三七二號函足憑。被告虛報甲○○八十二年度之薪資，列為直進工程行成本
    ，填載各類所得扣繳暨免扣繳憑單及營利事業所得結算申報書向財政部高雄市國
    稅局申報，足以生損害於甲○○及稅捐機關核稅之正確性，核其所為，係違反商
    業會計法第七十一條第一款之明知不實事項填製會計憑證罪，及刑法第二百十六
    條、第二百十五條之行使業務上登載不實文書罪。其明知不實事項填製扣繳憑單
    之會計憑證行為，因商業會計法第七十一條第一款之填製不實會計憑證罪，係刑
    法第二百十六條、第二百十五條之行使業務上文書登載不實罪之特別規定，依特
    別法優於普通法之法律競合關係，應擇一適用商業會計法第七十一條第一款之規
    定論處。又被告明知不實事項登載於其業務上製作之營利事業所得稅結算申報書
    並據以申報稅捐持之行使，係犯行使業務上登載不實文書罪。其登載不實之低度
    行為為行使之高度行為所收，不另論罪。再者，直進工程行為納稅義務人，以詐
    術方法虛報甲○○薪資十五萬六千元，即以虛列成本之方式逃漏八十二年度營利
    事業所得稅之行為，被告為直進工程行之負責人，自應依稅捐稽徵法第四十七條
    第三款、第四十一條之以詐術逃漏稅捐罪論。被告所犯上開三罪間，有方法結果
    之牽連關係，應依刑法第五十五條規定，從較重之填製不實會計憑證罪論處。另
    公訴人雖未論及被告明知狄不實事項而填製商業會計憑證及行使業務上登載不實
    文書等犯行，惟犯罪是否業經起訴，應以起訴書所述之被告犯罪事實為準，並非
    以起訴書所引法條為據，而本件起訴書之犯罪事實欄已敘及被告偽填扣繳憑單之
    事實，顯然已就被告前述違反商業會計法等犯行起訴，本院自得併予審酌，附此
    敘明。爰審酌被告身為直進工程行之負責人，以詐術逃漏之營利事業所得稅三萬
    九千元，致生損害於甲○○及財政部高雄市國稅局課稅之正確性，及犯罪僅坦承
    部分犯行等情狀，量處如主文所示之刑。末查：被告素行良好，前未曾犯罪受有
    期徒刑以上刑之宣告，有本院被告全國前案紀錄表在卷可佐，其因一時失慮，致
    罹刑典，經此刑之宣告後，諒知所警惕，而無再犯之虞，本院因認暫不執行其刑
    為當，爰併予宣告緩刑三年，以啟自新。
三、公訴意旨另認被告乙○○身為營利事業直進工程行之負責人，以甲○○名義虛報
    工資支出，填報不實之扣繳憑單，以逃漏稅捐等事實，另涉刑法第二百十六條、
    第二百十條之行使私文書罪，及同法第二百十四條之使公務員登載不實罪。按營
    利事業填報不實之扣繳憑單以逃漏稅捐者，除成立稅捐稽徵法第四十一條之罪名
    外，在方法上又犯刑法第二百十六條、第二百十五條之罪；次按刑法第二百十四
    條之罪，須一經他人之聲明或申報，公務員即有登載之義務者，始足當之，倘公
    務員須為實質之審查，以判斷其真實與否，始得一定之記載者，即非本罪稱之「
    使公務員登載不實」，此分別有最高法院七十一年台上字第一一四三號、七十三
    年台上字第一七一０號等判例可資參照。經查：被告於偵審時始終並未供承：伊
    曾以甲○○名義製作薪資印領清冊等情，且並無「偽造之薪資印領清冊」扣案足
    資佐證，是並無積極證據明被告確有偽造甲○○名義之薪資印領清冊行為，自無
    所謂行使偽造私文書（印領清冊）可言。再者，營利事業填具扣繳憑單申報稅捐
    ，並非一經納稅義務人申報，稅捐機關即有登載之義務，稅捐機關人員尚可依據
    稅捐稽徵法第三十條等規定查核課稅資料是否正確，調查有無逃漏稅捐等情事。
    職故，揆諸前開判例及說明，公訴人認被告前開行為另涉刑法第二百十六條、第
    二百十條之行使偽造私文書，及同法第二百十四條之使公務員登載不實等罪嫌，
    容有未洽。因公訴人認此部分若成立犯罪，與上開起訴論罪部分，有牽連犯之裁
    判上一罪關係，爰不另為無罪判決之諭知，併此敘明。
據上論斷，應依刑事訴訟法第二百九十九條第一項前段，商業會計法第七十一條第一
款，稅捐稽徵法第四十一條、第四十七條第三款，刑法第十一條前段、第二百十六條
、第二百十五條、第五十五條、第七十四條第一款，罰金罰鍰提高標準條例第一條前
段，判決如主文。
中      華      民      國      八十九    年     一     月    二十八    日
                                  臺灣高雄地方法院刑事第七庭
                                      法  官    陳正禧
右正本證明與原本無異。
如不服本判決，應於判決送達後十日內，向本院提出上訴狀。
                                      書記官    林豐富
中    華    民    國      八十九      年      一      月      二十九    日
附錄本判決論罪科刑之法條：
商業會計法第七十一條第一款
商業負責人、主辦及經辦會計人員或依法受託代他人處理會計事務之人員有左列情事
之一者，處五年以下有期徒刑、拘役或科或併科新台幣十五萬元以下罰金：
一  以明知為不實之事項，而填製會計憑證或記入帳冊者。
稅捐稽徵法第四十七條第三款
本法關於納稅義務人、扣繳義務人及代繳人應處徒刑之規定，於左列之人適用之：
三、商業登記法規定之商業負責人。
稅捐稽徵法第四十一條
納稅義務人以詐術或其他不正當方法逃漏稅捐者，處五年以下有期徒刑、拘役或科或
併科新臺幣六萬元以下罰金。
刑法二百十六條
行使第二百十條至第二百十五條之文書者，依偽造、變造文書或登載不實事項或使登
載不實事項之規定處斷。
刑法第二百十五條
從事業務之人，明知為不實之事項，而登載於其業務上作成之文書，足以生損害於公
眾或他人者，處三年以下有期徒刑、拘役或五百元以下罰金。


司法院資訊處製作；財團法人民間司法改革基金會備份。
